【裁判字號】    97,交聲,664
【裁判日期】    970421
【裁判案由】    聲明異議
【裁判全文】
臺灣高雄地方法院交通事件裁定         97年度交聲字第664號
原處分機關  交通部公路總局高雄區監理所
異  議  人
即受處分人  乙○○
上列異議人即受處分人因違反道路交通管理處罰條例案件，對於
交通部公路總局高雄區監理所中華民國97年3 月26日違反道路交
通管理事件裁決書（原處分案號：高監營裁字裁80－N00000000
號）聲明異議，本院裁定如下：
    主  文
異議駁回。
    理  由
一、原處分意旨略以：受處分人乙○○於民國97年3 月4 日中午
    12時30分許，騎乘其所有車號TXC －087 號輕型機車，沿高
    雄縣岡山鎮○○路由南向北行經成功路與成功路466 巷有燈
    光號誌管制之交叉路口闖紅燈，經警當場攔停掣單舉發，爰
    依道路交通管理處罰條例第53條第1 項之規定，裁處受處分
    人罰鍰新臺幣（下同）1,800 元，並依同條例第63條規定記
    違規點數3 點等情。
二、聲明異議意旨則以：異議人乙○○於97年3 月4 日至國軍高
    雄總醫院（國軍802 醫院）門診，服用治療精神疾病藥物後
    回家途中，藥物副作用發作造成頭暈、昏昏沉沉，騎機車沿
    岡山往阿蓮方向行駛，覺得身體不舒服，只知係黃燈通過，
    沒有闖紅燈。岡山分局嘉興派出所員警甲○○躲在旁邊偷看
    ，亂開罰單，於97年3 月4 日在罰單上原本記載行駛方向「
    由西往東」，異議人卻於97年3 月14日接到更正「由南往北
    」罰單，出爾反爾，隨意更改方向。且異議人後來遭詐騙集
    團詐騙，懷疑警察及監理所洩漏個人資料給大陸詐騙集團等
    語。
三、按汽車駕駛人，行經有燈光號誌管制之交岔路口闖紅燈者，
    處新臺幣1,800 元以上5,400 元以下罰鍰，並記違規點數3
    點，道路交通管理處罰條例第53條第1 項、第63條第1 項第
    3 款分別定有明文。又行政處分如有誤寫、誤算或其他類此
    之顯然錯誤者，處分機關得隨時或依申請更正之。前項更正
    ，附記於原處分書及其正本，如不能附記者，應製作更正書
    ，以書面通知相對人及已知之利害關係人，行政程序法第10
    1 條亦規定明確。經查：
(一)證人即舉發本件違規之員警甲○○到庭證稱：當時我與副所
    長胡致慶一起在成功路與466 巷口執行交通勤務，看見異議
    人騎機車從岡山往阿蓮方向過來，在466 巷口前要過不過的
    ，慢慢騎過來，當時異議人的行進方向是紅燈，同向行駛的
    車輛都已在停等紅燈，異議人仍闖越紅燈。我們攔檢異議人
    ，他說他有精神病，剛從醫院回來，叫我們不要開罰單，我
    們是站在466 巷口前面一點之路旁執勤，沒有躲起來，若是
    在路口處執勤，於發現闖越紅燈車輛時，會來不及攔檢，至
    於警用機車係停放在路旁空地上，以免妨礙交通等語（本院
    卷第20、21頁），足認異議人於前揭時間，係騎乘上開機車
    沿高雄縣岡山鎮○○路由岡山往阿蓮方向行駛，行經成功路
    與466 巷口時，行進方向之燈號為紅燈，並非黃燈，異議人
    仍逕行闖越，而員警係站立在466 巷口前方路旁攔檢，並無
    躲藏，其舉發程序自屬合法。
(二)另觀諸卷附舉發違規通知單（罰單）所示，其違規事實欄上
    原以書寫方式記載：「闖紅燈（由西往東）」等文字；嗣後
    則在「由西往東」4 字上劃一橫線刪除，並在刪除處書寫「
    南向北、岡山往阿蓮直行」9 字，其上蓋用「警員甲○○」
    之職名章印文1 枚等情，有上開違規通知單第一聯（本聯交
    被通知人收執）影本及第三聯（本聯存查）正本各1 份在卷
    可稽（本院卷第9 、26頁）。證人甲○○並於本院調查時證
    稱：我係以省道之方向為準，在罰單上記載異議人「由西向
    東」行駛，異議人有在罰單上簽名。罰單移送到岡山分局後
    ，因為異議人去申訴，分局要函覆給他，該局裁決室員警于
    建元跟我說方向不對，應該是「由南向北」，要求我更正。
    我才在罰單的存查聯上更正為「由南向北」，並蓋上我的職
    名章，再送到分局，由他們將更正後之罰單寄送給異議人等
    語（本院卷第20、21頁）。異議人亦自承其於97年3 月4日
    當場簽收記載「由西向東」之罰單，嗣於同年3 月14日再收
    受更正為「由南向北」罰單之送達。足見員警甲○○係因舉
    發當時以省道方向為參考依據，在舉發違規通知單上誤寫行
    駛方向為「由西向東」，嗣經岡山分局裁決室發現誤寫，要
    求其自行更正，甲○○乃在原舉發違規通知單存查聯上，以
    橫線將「由西往東」4 字刪除，並在刪除處書寫「南向北、
    岡山往阿蓮直行」9 字，其上蓋用職名章表示更正之意旨，
    送交岡山分局將更正後之舉發違規通知單，於97年3 月14日
    重行送達予異議人收受無疑。上開更正程序雖略嫌草率，惟
    仍無違行政程序法第101 條之規定，於發現上開舉發違規通
    知單有誤寫之顯然錯誤時，以附記於舉發違規通知單正本之
    方式更正後，書面通知異議人。上開舉發通知單既已依法踐
    行更正程序，即屬合法有效，原處分機關據以裁罰，自無違
    誤。
(三)至聲明異議意旨所稱於服用治療精神疾病藥物後騎乘機車云
    云，本屬法所不許；另稱懷疑警察及監理所洩漏個人資料給
    大陸詐騙集團等語，則與本件違規及裁罰事實無關，均毋庸
    審酌，附此敘明。
四、原處分機關以異議人前開違規事實明確，且員警已將舉發違
    規通知單上關於誤寫行駛方向部分，依法更正並重行送達，
    依道路交通管理處罰條例第53條第1 項、第63條第1 項第3
    款之規定，裁處異議人罰鍰1,800 元，並記違規點數3 點，
    經核並無違誤，裁量亦稱適當，異議人以並未闖越紅燈及員
    警任意更改舉發違規通知單為由，聲明異議，為無理由，應
    予駁回。
五、依道路交通管理處罰條例第87條、道路交通案件處理辦法第
    19條，裁定如主文。
中    華    民    國    97    年    4     月    21    日
                  交通法庭    法  官  林柏壽
以上正本證明與原本無異。
如不服本裁定，應於收受送達後5 日內以書狀向本院提出抗告。
中    華    民    國    97    年    4     月    23    日
                              書記官  林國龍


司法院資訊處製作；財團法人民間司法改革基金會備份。
